【裁判字號】    95,交聲,231
【裁判日期】    950914
【裁判案由】    違反道路交通管理處罰條例聲明異議
【裁判全文】
臺灣桃園地方法院交通事件裁定         95年度交聲字第231號
原處分機關  交通部公路總局新竹區監理所中壢監理站
異  議  人  甲○○
上列異議人即受處分人因違反道路交通管理處罰條例案件，對於
交通部公路總局新竹區監理所中壢監理站95年4 月12日所為之壢
監裁字第裁53-AD0000000號處分（原舉發案號：北市警交大字第
AD0000000號），聲明異議，本院裁定如下：
    主  文
異議駁回。
    理  由
一、原處分意旨略謂：異議人即受處分人甲○○於民國95年2 月
    4 日凌晨0 時34分，駕駛車號8D-0133 號自用小客車，行經
    台北市○○路○段（北往南）時，因「限速60公里，經自動
    測速照相測得時速73公里，超速13公里，未滿20公里」，而
    有「駕駛人行車速度，超過規定之最高時速未滿20公里」之
    違規，為臺北市政府警察局北投分局交通隊以北市警交大字
    第AD0000000 號舉發違反道路交通管理事件通知單舉發，原
    處分機關乃依道路交通管理處罰條例第40條第1 項之規定，
    裁處罰鍰新臺幣（下同）1,700 元。
二、聲明異議意旨略以：95年2 月4 日凌晨0 時34分，異議人路
    經違規地點時，無道路交通管理處罰條例第5 條所指交通安
    全與暢通之問題存在，亦無道路交通管理處罰條例第6 條之
    情形云云。
三、按「行為後法律或自治條例有變更者，適用行政機關最初裁
    處時之法律或自治條例。但裁處前之法律或自治條例有利於
    受處罰者，適用最有利於受處罰者之規定。」行政罰法第5
    條定有明文。查道路交通管理處罰條例第40條業於94年12月
    28日修正公布，並於95年7 月1 日施行，修正前道路交通管
    理處罰條例第40條第1 項規定「汽車駕駛人，行車速度，超
    過規定之最高時速，或低於規定之最低時速，或裝用測速雷
    達感應器者，處新臺幣一千二百元以上二千四百元以下罰鍰
    ；其感應器沒入之。」修正後道路交通管理處罰條例第40條
    則規定「汽車駕駛人，行車速度，超過規定之最高時速，或
    低於規定之最低時速，除有第四十三條第一項第二款情形外
    ，處新臺幣一千二百元以上二千四百元以下罰鍰。」惟本件
    違規行為發生時及原處分機關即交通部公路總局新竹區監理
    所中壢監理站最初裁處時，均在該條例修正施行之前，揆諸
    前揭規定，應適用修正前之規定，無新舊法比較適用問題，
    合先敘明。
四、經查：
（一）本件聲明異議人，於95年2 月4 日凌晨0 時34分，駕駛車
      號8D-0133 號自用小客車，行經限速60公里之臺北市○○
      路○段（北往南）時，經自動測速照相測得時速73公里，
      超速13公里而未滿20公里之事實，有測速照相1 紙附卷可
      稽，且為異議人所不爭執，堪認異議人確有上開違規情狀
      無誤。
（二）至異議人所稱，於95年2 月4 日凌晨0 時34分行經前開路
      段時，該路段並無道路交通管理處罰條例第5 條所指交通
      安全與暢通之問題存在，亦無同法第6 條之情形。惟查，
      道路交通管理處罰條例第5 條規定「為維護道路交通安全
      與暢通，公路或警察機關於必要時，得就左列事項發布命
      令：一、指定某線道路或某線道路區段禁止或限制車輛、
      行人通行，或禁止穿越道路，或禁止停車及臨時停車。二
      、劃定行人徒步區。」，同法第6 條則規定「道路因車輛
      或行人臨時通行量顯著增加，或遇突發事故，足使交通陷
      於停滯或混亂時，警察機關或執行交通勤務之警察，得調
      撥車道或禁止、限制車輛或行人通行。」，兩者係在規範
      公路或警察機關於必要時，為維護道路交通安全與暢通所
      得採取之行政作為，核與本件原處分機關係以異議人違反
      行車速限之規定而據以裁處之處分原因無涉，是異議人執
      此情詞置辯，洵屬無據。
五、綜上，異議人確有前揭違規行為，已如前述。原處分機關據
    以援引前揭規定，對異議人裁處罰鍰新臺幣1,700 元，於法
    並無違誤或不當之處。本件聲明異議為無理由，應予駁回。
六、據上論斷，應依道路交通案件處理辦法第19條，裁定如主文
    。
中    華    民    國    95    年    9     月    14    日
                  交通法庭法  官  林蕙芳
以上正本證明與原本無異。
如不服本裁定，應於裁定送達後5 日內向本院提出抗告狀。
                          書記官  李佩玲
中    華    民    國    95    年    9     月    22    日


司法院資訊處製作；財團法人民間司法改革基金會備份。
